【裁判字號】    98,抗,51
【裁判日期】    980117
【裁判案由】    分割共有物
【裁判全文】
臺灣高等法院臺中分院民事裁定  98年度抗字第51號
抗  告  人  甲○○
抗  告  人  丁○○
上列抗告人因分割共有物事件，對於台灣台中地方法院民國97年
12月4日所為裁定提起抗告，本院裁定如下：
      主  文
原裁定廢棄。發回台灣台中地方法院。
      理  由
一、原裁定略以：本件原告即抗告人以已故丙○、乙○為被告，
    訴請分割兩造共有之台中縣龍井鄉○○段2605地號土地等。
    然因丙○、乙○二人於起訴前均因死亡而喪失當事人能力。
    抗告人猶列無當事人能力之丙○、乙○二人為被告，提起本
    件共有物分割之訴，核其情形無法補正，應以裁定駁回之。
二、抗告意旨則以：本件抗告人訴請裁判分割時，因共有人丙○
    、乙○之繼承人未辦理繼承登記，土地登記簿謄本上無法知
    悉其二人已死亡之事，故列之為共同被告，初無錯誤。嗣抗
    告人於原裁定法院於97年11月5日命抗告人請領丙○、乙○
    二人戶籍資料，始知其二人於起訴前即已死亡，抗告人即陳
    報原裁定法院，並請求原裁定法院發函准抗告人調取丙○、
    乙○所有繼承人之戶籍謄本，以便以渠等之繼承人為被告，
    原裁定法院亦於97年11月20日發函命抗告人於10日內補正丙
    ○、乙○繼承人之戶籍謄本資料，抗告人亦於97年12月1日
    提出更正狀，詎料原裁定法院竟以抗告人於起訴時列丙○、
    乙○二人為被告，且該二人已死亡無從補正其當事人能力而
    裁定駁回抗告人本件分割共有物之請求，惟原裁定法院既發
    函命抗告人補正丙○、乙○繼承人之戶籍資料，即已同意抗
    告人補正被告之資料，抗告人亦於裁定前即已補正丙○、乙
    ○之全體繼承人之戶籍資料並全體繼承人為被告，且此改列
    繼承人為被告並非不能補正之事由，則原裁定以丙○、乙○
    二人於訴訟前死亡喪失當事人能力為由定駁回本件分割共有
    物之訴訟，顯有違誤，爰求予廢棄等語。
三、按共有物分割，於共有人有法律上之利害關係，必須共有人
    全體為之，故請求分割共有物之訴，屬於民事訴訟法第五十
    六條第一項所謂訴訟標的之各人必須合一確定之案件，又訴
    狀送達後，原告固不得將原訴變更或追加，但因訴訟標的於
    數人必須合一確定者，則得追加原非當事人之人為當事人，
    民事民事訴訟法第二百五十五條第一項第五款定有明文。查
    抗告人於起訴之際，因土地登記簿謄本之記載無從查悉共有
    人丙○、乙○已死亡，故列其二人為當事人，雖其二人之當
    事人能力已無從補正，但抗告人於原裁定法院通知陳報丙○
    、乙○二人之最新戶籍謄本，而得悉其二人於起訴前即已死
    亡後，即向原裁定法院陳報請准抗告調取丙○、乙○二人之
    戶籍資料（原審卷第12頁、25頁），原裁定法院旋於97年11
    月20日發文命抗告人於10日內補正乙○、丙○之繼承人戶籍
    謄本到院，該通知並於97年11月25日送達予抗告人之訴訟代
    理人，抗告人亦已遵期於97年12月1日具狀更正以乙○、丙
    ○之繼承人為他造當事人，並於狀內追加命其辦理繼承登記
    ，雖其書狀誤用「更正當事人」一詞，但由其內容觀之，顯
    係變更及追加丙○、乙○二人之繼承人為共同被告，並撤回
    對丙○、乙○二人起訴之意，揆諸民事訴訟法第二百五十五
    條第一項第五款規定之趣旨，尚無不合，已不生丙○、乙○
    二人當事人能力之欠缺無從補正之問題，乃原裁定法院一方
    命其補正乙○、丙○繼承人之戶籍資料（見原審卷第28頁）
    ，一方面卻又於補正期限未屆滿前，即依無從補正乙○、丙
    ○二人之當事人能力為由，於同年12月4日裁定駁回抗告人
    分割共有物之請求，自有未洽，本件抗告為有理由，爰將原
    裁定予以廢棄並發回原法院更為審理。
據上論結，本件抗告為有理由，依民事訴訟法第495條之1第1項
第492條、第95條、第78條，裁定如主文。
中    華    民    國    98    年    1     月    17    日
                  民事第二庭    審判長法  官  邱森樟
                                      法  官  翁芳靜
                                      法  官  謝說容
以上正本係照原本作成。
如不服本裁定應於裁定送達後10日內向本院提出抗告理由狀（須
按他造人數附具繕本），並繳納抗告裁判費新台幣1,000元。
                                      書記官  胡美娟
中    華    民    國    98    年    1     月    19    日
                                                      Ｍ


司法院資訊處製作；財團法人民間司法改革基金會備份。
